臺灣臺南地方法院民事裁定
110年度消債更字第193號
聲  請  人
即  債務人  孫婉婷


代  理  人  田雅文  律師
上列當事人因消費者債務清理事件聲請更生，本院裁定如下：
    主  文
聲請人乙○○自民國一百一十年九月三十日下午五時起開始更生程
序，並命司法事務官進行本件更生程序。
    理  由
一、按債務人不能清償債務或有不能清償之虞，且無擔保或無優
    先權之本金及利息債務總額未逾新臺幣（下同）12,000,000
    元者，於法院裁定開始清算程序或宣告破產前，得向法院聲
    請更生，此參之消費者債務清理條例（下稱消債條例）第3
    條、第42條第1項規定自明。再按，法院開始更生程序之裁
    定，應載明其年、月、日、時，並即時發生效力，同條例第
    45條第1項亦有明文。再按，消債條例並無債務人須以固定
    收入，扣除必要生活費用及所需負擔依法應受其扶養者之扶
    養費後，仍有賸餘資金可供償還債務，方得開始更生程序之
    要件，此觀諸消債條例第3條自明。且債務人縱未依限提出
    更生方案，或更生方案無履行之可能，消債條例第53條及第
    63條亦無法院得逕行駁回之規定，倘課以債務人須有履行更
    生方案可能之要件，將過度限制債務人藉由消費者債務清理
    程序清理債務之權利。況債務人之清償能力係處於流動狀態
    ，於法院裁定開始更生程序前，除債務人明示無償債意願外
    ，難謂債務人絕無清償債務之可能。另消債條例以謀求債務
    人經濟生活之重建，進而健全社會經濟發展為目的。是對於
    聲請更生之要件，不宜恣意增加或擴張解釋，方符合消債條
    例之立法意旨。是以，縱令債務人無履行更生方案之可能，
    亦不得逕行駁回債務人更生之聲請（臺灣高等法院暨所屬法
    院民國99年度法律座談會民事類提案第42號研討結果意旨參
    照）。
二、本件聲請意旨略以：聲請人積欠無擔保或無優先權之債務總
    額未逾12,000,000元，因聲請人目前從事表演工作，每月平
    均收入為11,650元，每月必要生活費用為11,000元，每月並
    需各負擔子女陳○瑜、陳○涵之扶養費4,050元，有不能清償
    債務之情形，且前向本院聲請債務清理之調解而調解不成立
    。為此，爰依消債條例之規定，聲請更生等語。
三、經查：
　㈠聲請人積欠無擔保或無優先權之本金及利息債務總額，未逾1
    2,000,000元，有財團法人金融聯合徵信中心當事人綜合信
    用報告1份在卷可稽（參見本院卷第14頁至第16頁）。又聲
    請人前向本院聲請債務清理之調解，嗣最大債權金融機構甲
    ○（台灣）商業銀行股份有限公司為自己及代理玉山商業銀
    行股份有限公司提出分180期，按週年利率1%計算利息，每
    月清償1,216元之清償方案，惟調解不成立之事實，有本院
    臺南簡易庭調解不成立證明書影本1份附卷可按（參見本院
    卷第39頁），並經本院調取本院110年度南司消債調字第150
    號卷宗核閱無訛，堪認聲請人積欠之無擔保或無優先權之本
    金及利息債務總額未逾12,000,000元，前向法院聲請債務清
    理之調解而調解不成立。
　㈡聲請人主張其目前從事表演工作，每月平均收入為11,650元
    ，每月必要生活費用為11,000元，每月並需各負擔子女陳○
    瑜、陳○涵之扶養費4,050元，有不能清償債務之情形等語。
    查： 
　　1.聲請人雖主張其目前從事表演工作，每月平均收入為11,6
      50元。惟查，聲請人自110年1月起至110年6月止，自第三
      人呂文秀獲致之工資共計74,400元（計算式：17,600＋19,
      800＋12,500＋16,500＋8,000＋0＝74,400），此有聲請人所提
      出由呂文秀出具之110年1月起至110年5月份之工資明細1
      份在卷可按（參見本院卷第59頁），是聲請人每月平均工
      資應為12,400元（計算式：74,400÷6＝12,400）。其次，
      聲請人自109年1月起，每月自勞動部勞工保險局(下稱勞
      保局)領有國民年金保險遺屬年金給付1,886元，此有勞保
      局國民年金保險給付申領資料查詢表1份在卷可按（參見
      本院卷第82頁）。從而，應認聲請人目前每月平均收入為
      14,286元（計算式：12,400＋1,886＝14,286）。
　　2.按消債條例立法目的係為使不幸陷入經濟困境之人得以清
      理債務、重建生活，並在清理債務過程中能適度保有符合
      人性尊嚴之最低基本生活所需，而非維持債務人過去慣常
      之寬裕生活型態，否則非僅有悖於消債條例之意旨，更係
      將債務人因個人浪費或財務管理失控之風險不當轉嫁予債
      權人負擔，顯非公允。故為妥適調整債務人與債權人及其
      他利害關係人間之權利義務關係，保障債權人獲得公平受
      償，並謀求消費者經濟生活之重建復甦機會，法院對於債
      務人每月必要生活費用之數額，自不可僅以債務人之主張
      為斷，而應參酌消債條例第64條之2第1項關於同條例第64
      條第2項第4款所稱必要生活費用之認定標準定之，方屬允
      洽。次按，債務人必要生活費用，以最近一年衛生福利部
      或直轄市政府所公告當地區每人每月最低生活費1.2倍定
      之，消債條例第64條之2第1項定有明文。本院審酌聲請人
      目前居住於臺南市，業據其具狀陳述在卷（參見本院卷第
      54頁）；而臺南市政府公告之110年度臺南市最低生活費
      為每人每月13,304元，此有109年9月29日府社助字第1091
      204668號公告影本1份在卷可參（參見本院卷第101頁），
      其1.2倍為15,965元（計算式：13,304×1.2≒15,965，小數
      點以下四捨五入）；復酌以聲請人目前積欠為數不少之債
      務，已如前述，聲請人因此而節衣縮食，撙節開支，以免
      入不敷出，應與常情無違，是聲請人主張每月必要生活費
      用為11,000元，自堪信為真實。
　　3.次按，父母對於未成年子女之扶養義務，乃生活保持義務
      ，無須斟酌扶養義務者之扶養能力，身為扶養義務之父母
      雖無餘力，亦應犧牲自己原有生活程度而扶養子女。查，
      聲請人之子女陳○瑜、陳○涵，分別係101年、104年出生，
      名下均無不動產；又陳○瑜於107、108年度均無所得之紀
      錄，於109年度，僅有所得6,000元之紀錄，陳○涵於107、
      108、109年度，則均無所得之紀錄；另陳○瑜、陳○涵自10
      9年1月起，每月各自勞保局領有國民年金保險遺屬年金給
      付1,886元，自110年1月至110年12月止，各自臺南市政府
      領有特殊境遇家庭緊急生活扶助2,400元，每月各自財團
      法人臺灣兒童暨家庭扶助基金會臺南市北區分事務所（下
      稱家扶基金會）領有補助金5,100元，此有戶籍謄本（現
      戶全戶）、稅務電子閘門財產所得調件明細表各1份、勞
      保局國民年金保險給付申領資料查詢表2份、臺南市永康
      區109年12月4日所社會字第1090824757號函、本院公務電
      話紀錄、家扶基金會110年8月3日臺童北臺南扶字第11000
      00508號函文各1份在卷可按（參見本院卷第9頁、第75頁
      至第80頁、第37頁、第94頁、第98頁至第99頁、第100頁
      ）；衡諸陳○瑜、陳○涵每月必要生活費用之數額，堪認陳
      ○瑜、陳○涵均不能維持生活而有受聲請人扶養之權利。本
      院審酌聲請人之子女陳○瑜、陳○涵與聲請人同住於臺南市
      ，對其負有扶養義務之人，僅有聲請人1人；而聲請人目
      前每月平均收入為14,286元，有如前述，惟尚欠為數不少
      之債務；參酌消債條例第64條之2第2項關於同條例第64條
      第2項第3款所稱受債務人扶養者必要生活費用數額之認定
      標準，以及110年度臺南市低收入戶最低生活費為每人每
      月13,304元，其1.2倍為15,965元，已如前述，並考量聲
      請人之經濟能力，認聲請人主張每月需各負擔其子女陳○
      瑜、陳○涵之扶養費4,050元，應堪採信。
　  4.聲請人名下雖有汽車1輛，此有全國財產稅總歸戶財產查
      詢清單1份在卷可按（參見本院卷第19頁），惟該汽車乃
      於94年出廠，車齡已逾15年，價值有限，應不足以清償聲
      請人積欠之債務。
　　5.從而，聲請人目前每月平均收入為14,286元，每月必要生
      活費用為11,000元，每月並需各負擔子女陳○瑜、陳○涵之
      扶養費4,050元；以聲請人目前每月平均收入扣除每月必
      要生活費用及需各負擔子女陳○瑜、陳○涵之扶養費以後，
      尚不足4,814元（計算式：14,286－11,000－4,050－4,050＝－
      4,814），業已不足以清償任何清償方案，是聲請人確有
      不能清償債務之情事。準此，聲請人主張有不能清償債務
      之情形等語，應堪信為實在。至聲請人每月收入扣除每月
      必要生活費用及每月所需負擔依法應受其扶養者即其子女
      陳○瑜、陳○涵之扶費費以後，雖無賸餘，如其清償能力並
      未改變，難認日後有提出更生方案並履行之可能，惟揆諸
      前揭說明，本院尚不得因此而駁回聲請人更生之聲請，附
      此敘明。
四、綜上所陳，聲請人有不能清償債務之情形，且聲請人所負無
    擔保或無優先權之本金及利息債務總額未逾12,000,000元，
    復未經法院裁定開始清算程序或宣告破產，又無消債條例第
    6條第3項所定法院得駁回更生聲請或消債條例第8條、第46
    條各款所定法院應駁回更生聲請之事由存在，聲請人聲請更
    生，應屬有據。
五、末按，法院裁定開始更生或清算程序後，得命司法事務官進
    行更生或清算程序，必要時得選任律師、會計師或其他適當
    之自然人或法人一人為監督人或管理人，消債條例第16條第
    1項定有明文。查，本件既經本院裁定開始更生程序，爰併
    依前開規定，命司法事務官進行更生程序。
中　　華　　民　　國　　110 　年　　9 　　月　　30　　日
                  民事第五庭  法  官  伍逸康
以上正本係照原本作成。　　　　　　　　　
本裁定不得抗告。
本裁定已於民國110年9月30日下午5時公告。　　　
中　　華　　民　　國　　110 　年　　9 　　月　　30　　日
　　　　　　　　　　　　　　　書記官  康紀媛